臺灣臺中地方法院臺中簡易庭小額民事判決
111年度中小字第1406號
原      告  富邦產物保險股份有限公司

法定代理人  羅建明  
訴訟代理人  林揚軒  
            何正偉  
被      告  游益成  
上列當事人間侵權行為損害賠償（交通）事件，於民國111年7月
7日言詞辯論終結，本院判決如下：
    主      文
被告應給付原告新臺幣陸萬肆仟陸佰伍拾伍元及自民國一一０年
一月十九日起至清償日止，按年息百分之五計算之利息。
訴訟費用新臺幣壹仟陸佰參拾貳元由被告負擔。
本判決得假執行。
    事實及理由
一、被告經合法通知，無正當理由，未於最後言詞辯論期日到場
    ，核無民事訴訟法第386 條所列各款情形，爰依原告之聲請
    ，由其一造辯論而為判決。
二、原告起訴聲明請求被告給付新臺幣（下同）9萬0693元及利
    息，後減縮聲明如後開原告聲明所示（見卷第101頁），依
    民事訴訟法第255條第1項第3款規定，應予准許。
三、原告主張：被告於民國108年11月13日16時31分駕駛車牌號
    碼000-00號計程車，在臺中市西屯區文心路二段與四川東街
    交岔路口時，因未注意車前狀態，碰撞由原告承保之訴外人
    劉國華駕駛、訴外人和運租車股份有限公司（下稱和運公司
    ）所有之車牌號碼000-0000號租賃小客車（下稱系爭車輛）
    ，造成系爭車輛受損，原告業依保險契約賠付修理費用9萬0
    693元，零件部分6萬7038元扣除折舊後為4萬1000元，加計
    工資2萬3655元，必要修理費用為6萬4655元。爰依保險代位
    及侵權行為之法律關係，請求被告賠償6萬4655元並自起訴
    狀繕本送達翌日起加計法定遲延利息等語。並聲明：被告應
    給付原告6萬4655元及自起訴狀繕本送達翌日起至清償日止
    ，按年息百分之5計算之利息。
四、被告未於最後言詞辯論期日到場，其於前期日所為聲明及陳
    述則以：被告僅輕輕碰到系爭車輛，系爭車輛僅後保險桿有
    兩點白白的掉漆而已，應該是被告車輛前保桿之牌照螺絲兩
    點有碰到系爭車輛，原告請求之修理金額不合理，被告亦無
    力賠償等語置辯，答辯聲明：原告之訴駁回。
五、得心證之理由：
  ㈠原告主張系爭車輛與被告駕駛車號000-00號車於前揭時、地
    發生碰撞，致系爭車輛受有損害，其已依保險契約給付保險
    金9萬0693元等情，業據其提出臺中市政府警察局道路交通
    事故初步分析研判表影本、道路事故現場圖影本、道路交通
    事故當事人登記聯單影本、行車執照影本、車險理賠申請書
    影本、估價單影本、車損照片及發票影本為證（見卷第19-3
    5頁），並有臺中市政府警察局道路交通事故調查卷宗影本
    附卷可稽（見卷第41-58頁），復為被告所不爭執，自堪信
    為真實。按因故意或過失，不法侵害他人之權利者，負損害
    賠償責任；汽車、機車或其他非依軌道行駛之動力車輛，在
    使用中加損害於他人者，駕駛人應賠償因此所生之損害，但
    於防止損害之發生，已盡相當之注意者，不在此限，民法第
    184條第1項前段、第191條之2定有明文。本件被告自後追撞
    前方系爭車輛，復未主張並舉證其就防止車禍事故損害之發
    生，已盡相當之注意，應認被告就事故發生有過失，又被告
    之過失行為與系爭車輛受損有相當因果關係。被告駕駛汽車
    肇事過失毀損系爭車輛之事實，洵可認定為真正。
  ㈡按不法毀損他人之物者，被害人得請求賠償其物因毀損所減
    少之價額；負損害賠償責任者，除法律另有規定或契約另有
    訂定外，應回復他方損害發生前之原狀；第1 項情形，債權
    人得請求支付回復原狀所必要之費用，以代回復原狀；損害
    賠償，除法律另有規定或契約另有訂定外，應以填補債權人
    所受損害及所失利益為限，民法第196條、第213條第1、3項
    、第216條第1項分別定有明文。次按物被毀損時，被害人除
    得依民法第196條請求賠償外，並不排除民法第213條至第21
    5條之適用。依民法第196條請求賠償物被毀損所減少之價額
    ，得以修復費用為估定之標準，但以必要者為限( 例如：修
    理材料以新品換舊品，應予折舊 )。被害人如能證明其物因
    毀損所減少之價額，超過必要之修復費用時，就其差額，仍
    得請求賠償（最高法院77年度第9 次民事庭會議決議(一)參
    照）。查系爭車輛因車禍毀損支出修理費用9萬0693元，其
    中零件部分為6萬7038元，工資部分2萬3655元，有估價單可
    考（見卷第29-31頁）。其中零件部分6萬7038元，既係以新
    品換舊品，自應將零件折舊部分予以扣除。系爭車輛於107
    年11月出廠，有行車執照影本附卷可稽（見卷第25頁），依
    營利事業所得稅查核準則第95條第6 項規定：「固定資產提
    列折舊採用定率遞減法者，以一年為計算單位，其使用期間
    未滿一年者，按實際使用之月數相當於全年之比例計算之，
    不滿一月者，以一月計」，系爭車輛自107年11月至本件損
    害發生之108年11月13日，使用之期間應以1年1月計，其折
    舊扣除標準，依行政院所頒固定資產耐用年數表及固定資產
    折舊率表之規定，小型車之耐用年數為5 年，依定率遞減法
    ，每年折舊369/1000，則更換零件費用6萬7038元依上開標
    準計算，扣除折舊額後為4萬1000元（如附表之計算式），
    加計工資2萬3655元，系爭車輛之必要修理費用為6萬4655元
    （41000元＋23655元＝64655元）。被告抗辯僅輕輕碰到系爭
    車輛，系爭車輛僅後保險桿有兩點白白的掉漆而已，修理金
    額過高云云。證人劉煜林證稱：伊任職ＢＭＷ南投經銷商長慶
    汽車公司擔任副廠長，參與系爭車輛勘車估價，當時系爭車
    輛進廠維修，車損情況是後面保險桿外殼及保險桿上下卡榫
    座斷掉，導致上下保險桿無法修理，必需全部更換，卷附估
    價單為車損修復必要項目，被告稱其駕駛計程車追撞系爭車
    輛，力道不大只有兩個螺絲痕，應該沒有詳細拆開來看，後
    車追撞前車時，都會踩煞車，車頭慣性下沈會撞到前車保險
    桿下方，下方保險桿的卡榫就會壞掉無法修理，卡榫壞掉從
    外觀看不出來，且本件是高價零件，當時車廠和保險公司都
    有共同會勘等語（見卷第114頁），被告抗辯系爭車輛僅後
    保險桿有兩點白白的掉漆損害云云，自非可取。參以系爭車
    輛遭被告駕車從後追撞，修理項目為後保險桿等相關零件與
    碰撞位置相合，且系爭車輛出廠僅1年1月，尚屬新車，若非
    實際受損，並無更換嶄新零件之理，復係送請原廠修理，估
    價單逐項列出修理項目、零件及金額等，應屬可取，被告抗
    辯修理費用不合理云云，亦不足採。
  ㈢按「被保險人因保險人應負保險責任之損失發生，而對於第
    三人有損失賠償請求權者，保險人得於給付賠償金額後，代
    位行使被保險人對於第三人之請求權。但其所請求之數額，
    以不逾賠償金額為限」，保險法第53條第1 項規定甚明。原
    告承保系爭車輛之車體損失險，並已依約賠付訴外人和運公
    司9萬0693元，訴外人和運公司對於被告之損害賠償請求權
    法定移轉予原告。是原告主張依保險代位及侵權行為之法律
    關係，請求被告賠償6萬4655元，自於法有據。再者，有無
    資力償還，乃係執行問題，不得據為不負履行義務之抗辯，
    被告抗辯無力賠償云云，不得憑為得不負賠償責任之理由。
  ㈣末按「給付無確定期限者，債務人於債權人得請求給付時，
    經其催告而未為給付，自受催告時起，負遲延責任。其經債
    權人起訴而送達訴狀，或依督促程序送達支付命令，或為其
    他相類之行為者，與催告有同一之效力。」，「遲延之債務
    ，以支付金錢為標的者，債權人得請求依法定利率計算之遲
    延利息。但約定利率較高者，仍從其約定利率。」，民法第
    229條第2項、第233條第1項定有明文。原告所提民事起訴狀
    繕本於111年1月18日送達被告（送達證書見卷第63 頁），
    被告自受起訴狀送達時起負遲延責任，並應自翌日起加付法
    定遲延利息。
五、從而，原告本於侵權行為及保險代位之法律關係，請求被告
    給付6萬4655元及自起訴狀繕本送達翌日即111年1月19日起
    至清償日止，按年息百分之5 計算之利息，為有理由，應予
    准許。並依民事訴訟法第436條之19第1項規定，確定本件訴
    訟費用1632元（即第1審裁判費1000元及證人旅費632元）由
    被告負擔。
六、本件小額訴訟為被告敗訴判決，依民事訴訟法第436條之20
    規定，應依職權宣告假執行。
七、據上論結，本件原告之訴為有理由，依民事訴訟法第436條
    之23、第436條第2項、第385條第1項前段、第78條、第436
    條之19第1項、第436條之20，判決如主文。
中　　華　　民　　國　　111 　年　　7 　　月　　28　　日
                  臺灣臺中地方法院臺中簡易庭
                                  法  官  熊祥雲
以上正本係照原本作成。
如不服本判決，應於送達後20日內，以判決違背法令為理由，向
本院提出上訴狀並表明上訴理由（上訴理由應表明一、原判決所
違背之法令及其具體內容；二、依訴訟資料可認為原判決有違背
法令之具體事實），如於本判決宣示後送達前提起上訴者，應於
判決送達後20日內補提上訴理由書（須附繕本）。如委任律師提
起上訴者，應一併繳納上訴審裁判費。
中　　華　　民　　國　　111 　年　　7 　　月　　28　　日
                                  書記官  王麗麗
附表
-----
折舊時間           金額
第1年折舊值        67,038×0.369=24,737
第1年折舊後價值    67,038-24,737=42,301
第2年折舊值        42,301×0.369×(1/12)=1,301
第2年折舊後價值    42,301-1,301=41,000